臺灣桃園地方法院交通事件裁定　　　　 96年度交聲字第256號
原處分機關　交通部公路總局新竹區監理所桃園監理站
異　議　人　乙○○
即受處分人
上列異議人即受處分人因違反道路交通管理處罰條例案件，對於
交通部公路總局新竹區監理所桃園監理站民國96年4 月17日所為
之處分（原處分案號：桃監裁罰字第裁52-Z00000000號），聲明
異議，本院裁定如下：
    主  文
異議駁回。
    理  由
一、原處分意旨略以：異議人即受處分人乙○○（下稱異議人）
    駕駛車號589-GY號營業大貨曳引車（下稱系爭車輛），於民
    國96年3 月12日10時56分許，裝載貨物行經設有地磅處所之
    國道一號北向高速公路后里收費站北磅一公里內路段（北向
    162.6 里處），因未依標誌指示過磅，經內政部警政署國道
    公路警察局第三警察隊（下稱原舉發單位）警員當場攔停，
    並掣填公警局交字第Z00000000 號舉發違反道路交通管理事
    件通知單（下稱舉發通知單），以舉發異議人有「裝載鐵架
    （按：應屬裝載貨物之誤植）未依規定過磅（衝磅）」之違
    規；嗣異議人於應到案期限內提出申訴，經交通部公路總局
    新竹區監理所桃園監理站（下稱原處分機關）函請原舉發單
    位調查後，仍認異議人有「汽車裝載貨物行經設有地磅處所
    一公里內未依標誌指示過磅」之違規，遂依道路交通管理處
    罰條例第29條之2 第4 項及道路交通管理事件統一裁罰基準
    及處理細則第43條、第44條、第67條之規定，裁處異議人罰
    鍰新臺幣（下同）1萬元等語。
二、異議人異議意旨略以：伊於前揭時間駕駛系爭車輛為全聯結
    車輛，需要較大行駛空間以變換車道，於行經后里收費站Ｅ
    ＴＣ車道後需靠右橫跨二個車道方能駛入距ＥＴＣ專用道約
    100 公尺之過磅區。惟當時因後方來車眾多，無法立即靠右
    行駛以進入過磅區過磅，異議人慮及他人車輛、生命及身體
    安全，而無法進入過磅區過磅，並非故意不進入過磅區，尚
    難據以認定異議人未依規定過磅，而處以罰鍰處分，為此聲
    明異議，請求撤銷原處分云云。
三、按載貨之貨車、客貨兩用車、聯結車進入地磅站時，應依標
    誌、標線、號誌指示行駛，不得在地磅上緊急煞車，並依服
    務人員或號誌指示停車或開車；又按，汽車裝載貨物行經設
    有地磅處所1 公里內路段，未依標誌、標線、號誌指示或不
    服從交通勤務警察或依法令執行交通稽查任務人員之指揮過
    磅者，處汽車駕駛人1 萬元罰鍰，並得強制其過磅，高速公
    路及快速公路交通管制規則第24條第1 項、道路交通管理處
    罰條例第29條之2 第4 項分別定有明文。又道路交通管理處
    罰條例第29條之2 第4 項之立法目的係為有效遏止大型車輛
    違規肇事，各警察機關針對大型車嚴重違規行為加強稽查，
    惟有部分載重車不聽從指揮過磅、以消極方式抗拒過磅，甚
    至拒絕停車接受稽查或棄車而逃逸，致汽車裝載貨物超重之
    取締難以執行，致執法落空，為避免嚴重超載者採取消極方
    式抗拒過磅，甚至拒絕停車接受稽查等，危害行車安全，爰
    增訂上開規定，以維交通秩序（參照其立法理由）。
四、經查：
（一）本件異議人於前揭時間、地點駕駛系爭車輛裝載貨物未依
      規定過磅之違規一節，除有上開舉發通知單一紙在卷可按
      外，復經證人即本件舉發警員甲○○到庭證述明確。證人
      甲○○到庭具結證稱：「當時我與同事是在收費站看到車
      號589- GY 聯結車，前面的大貨車部分滿載鐵架，後面拖
      吊之車斗是裝滿物品，並且以帆布蓋住。（該車）未減速
      通過ＥＴＣ車道之後，未進入地磅去過磅，ＥＴＣ車道的
      地面有虛線標線引導進入地磅。（問：當時他出收費站的
      車速如何？）他沒有減速，ＥＴＣ車道的最高速限是50公
      里，他進出ＥＴＣ車道速度是一樣的。（問：當時右側大
      貨車車道有無其他車輛）有，但是車速不快，。因為是停
      車再起步。... 在該收費站，要過磅的大貨車都會慢慢減
      速，排隊進入地磅，而異議人的車並沒有減速」等語明確
      （參見本院96年6 月15日訊問筆錄），且異議人本身亦自
      承所駕駛之大貨車當時確實有裝載貨物，並未進入過磅區
      無訛。再者，交通員警掣單舉發違反道路交通管理處罰條
      例所列之違規事實，本質上為行政處分，係公務員基於職
      務上權力，依法就特定之具體事件所為具公法上效果之單
      方行政行為，基於公務員為公法上行為具有公信力之原則
      ，該行政處分當可被推定為真正，使執勤員警得當機處分
      ，以達其維護交通秩序、安全之行政目的；又本院經查無
      何證據足資證明其等有捏造事實違法取締之情事，則執勤
      員警本其維護交通秩序、安全職責所為之舉發，自應受到
      合法、正確之推定。
（二）又經本院當庭勘驗證人甲○○提供之違規當時錄影光碟，
      勘驗結果：影片時間11點04分51秒起，異議人駕駛之聯結
      車，行走ＥＴＣ車道並未減速，而右側有3 至4 台大貨車
      排隊進入過磅區，異議人之聯結車右後方收費車道上有一
      油罐車，距離異議人之聯結車大約20公尺之距離，應係剛
      起步，車速甚慢，異議人之車輛並未顯示有右轉燈號，亦
      未有向右行駛之跡象（詳同日訊問筆錄）。異議人除對上
      揭勘驗結果表示並無異議以外，於接受本院訊問亦自承：
      「（法官問：你當時到底有無想要向右側車道去過磅？）
      ：有，但是因為我車身太長，是一加一的車子，母車拖子
      車，所以沒辦法過去右側，所以我當時想說就算了，就過
      去了。而且車速太快，沒辦法過去。（問：如果沒有警察
      攔檢，你會不會停下來？）不會，我會繼續開。（問：你
      是否承認自己當時載貨需要過磅？）我承認」等語，且由
      上開證人甲○○所述及勘驗結果可知，異議人所駕駛之大
      貨車自進入ＥＴＣ車道前，就無減速，而且並無顯示任何
      右轉方向燈號，足見異議人自始無意依規定進入過磅區過
      磅，又依勘驗情況顯示，將進入過磅區過磅之大貨車，均
      行駛ＥＴＣ車道右側之收費車道行駛（並可參酌上開訊問
      筆錄後附證人甲○○繪製之收費站車道簡圖），於進入收
      費站前即減速，嗣排隊進入過磅區；異議人所駕駛之大貨
      車既已滿載貨物，實應優先選擇離過磅區較近之收費車道
      收費，若欲行走ＥＴＣ收費車道，進入ＥＴＣ收費車道前
      亦應減速，蓋目前ＥＴＣ車道並無最低速線，僅有最高速
      限50公里，ＥＴＣ車道上亦畫有虛線標線引導進入地磅（
      為證人甲○○證述屬實），且依當時情形，異議人右側車
      道之一台油罐車，顯然為人工收費後剛起步，速度甚緩，
      異議人自有可能在其前方右轉進入過磅區，或稍待該油罐
      車通過後，再右轉進入過磅區亦為可行。異議人捨上開諸
      多可行方案不為，未減速通過ＥＴＣ收費車道，又未依規
      定進入過磅區，顯然有衝磅之意圖明顯，其有汽車裝載貨
      物行經設有地磅處所未依標誌指示過磅之違規事實明確，
      堪予認定。
五、綜上所述，異議人既於前揭時、地有汽車裝載貨物行經設有
    地磅處所一公里內未依標誌指示過磅之違規事實，從而，原
    處分機關所為前揭裁處，核無違誤。是本件異議人之聲明異
    議為無理由，應予駁回。
六、應依道路交通管理處罰條例第87條第2 項、道路交通案件處
    理辦法第19條，裁定如主文。
七、如不服本裁定，應於送達後5 日內，向本院提出抗告狀。
中　　華　　民　　國　　96　　年　　6 　　月　　26　　日
　　　　　　　　　交通法庭    法　官　楊  晴  翔
以上正本證明與原本無異。
如不服本裁定，應於裁定送達後5 日內向本院提出抗告狀。
　　　　　　　　　　　　　　　書記官　范  升  福
中　　華　　民　　國　　96　　年　　6 　　月　　26　　日
